【裁判字號】    97,上易,1256
【裁判日期】    970930
【裁判案由】    毀損
【裁判全文】
臺灣高等法院臺中分院刑事判決        97年度上易字第1256號
上  訴  人  臺灣臺中地方法院檢察署檢察官
被      告  丁○○
上列上訴人因毀損案件，不服臺灣臺中地方法院97年度易字第30
7號中華民國97年5月12日第一審判決（起訴案號：臺灣臺中地方
法院檢察署96年度偵字第14213號），提起上訴，本院判決如下
：
    主  文
上訴駁回。
    理  由
一、本案被告於本院審理時雖抗辯：告訴人乙○○於原審審理時
    已證稱：其係於96年4、5月間即發現其屋簷烤漆板被割損，
    並隔1、2月後告知被告等語明確，但遲至96年4月間始向台
    灣台中地方法院檢察署提出告訴，則告訴人之告訴已逾法定
    6個月期間等語。惟按刑事訴訟法第237條第1項規定，告訴
    乃論之罪，應自知悉犯人之時起，於6個月內為之。所稱知
    悉，係指確知犯人之犯罪行為而言，如初意疑其有此犯行，
    而未得確實證據，及發見確實證據，始行告訴，則不得以告
    訴人前此之遲疑，未經申告，遂謂告訴為逾越法定期間 (最
    高法院28年上字第919號判例意旨參照)。查告訴人乙○○ (
    下稱告訴人)於97年4月25日原審審理時已證稱：伊並未當場
    親眼目睹上開屋簷被割損之過程，係自彰化縣員林鎮工作返
    回後，巡視房屋才發覺屋簷被割成凹狀，伊約隔1、2月後才
    遇到被告本人，被告本人不予理會等語在卷（見原審卷第94
    頁）。揆之告訴人上開證詞，顯認告訴人於發現屋簷被割損
    時，仍未能確知係何人所為，復查無證據證明告訴人係自認
    定被告所為後，已逾6個月始提出告訴，自難認本件告訴人
    有逾期告訴之情形。從而，被告此部分之抗辯，不能採取，
    合先敘明。
二、本案經本院審理結果，認原審判決理由核無不當，應予維持
    ，並引用第一審判決所載（如附件）。
三、上訴人即原審檢察官上訴意旨略謂；(一)茲據被害人乙○○具
    狀請求上訴，略以︰被害人所有房屋之屋頂烤漆板，遭割裂
    而不堪使用之部份呈凹狀，適與被告為負責人之建設公司於
    該處興建房屋之外樑柱狀況對應，顯然係因被告為建設房屋
    而毀損被害人之屋頂，另被告為便利其房屋之建設，多次將
    廢棄物、經摘除之鷹架等物丟置予被害人所有房屋之屋頂上
    ，經使用該房屋之丙○○多次向被告反映制止，被告均置之
    不理，且繼續指示工人為之，被告確有毀損犯行，原審竟判
    決被告無罪，自屬有誤，被害人難以甘服等語。因之請求本
    檢察官上訴，經核：尚非顯無理由。(二)再被告於偵查中供陳
    ：「（問：你平常是否有到工地?）隔幾天會去，主要在接
    待中心及看工地的狀況。」等語，顯然被告亦有行監督之實
    ，是若無被告之指示，何以會有因興建房屋而割裂上開屋頂
    之情事，原審以無人親見為由認本案非被告所為而判決被告
    無罪，容有違誤。爰附送原書狀並引為上訴理由，依刑事訴
    訟法第344條第1項、第3項、第361條提起上訴云云。
四、按刑事訴訟法第161條第1項規定檢察官就被告犯罪事實，應
    負舉證責任，並指出證明之方法。因此，檢察官對於起訴之
    犯罪事實，應負提出證據及說服之實質舉證責任。倘其所提
    出之證據，不足為被告有罪之積極證明，或其指出證明之方
    法，無從說服法院以形成被告有罪之心證，基於無罪推定之
    原則，自應為被告無罪判決之諭知 (最高法院92年台上字第
    128號判例參照)。再者，犯罪事實應依積極證據認定之，無
    證據不得推定其犯罪事實，刑事訴訟法第154條定有明文。
五、查本案經原審法院審理結果，認定並無證據足認被告確有毀
    損告訴人屋簷烤漆板之犯行，已詳敘其調查、取捨證據之結
    果及憑以認定之心證理由，揆其敘述之理由，難認有何違反
    論理法則或經驗法則之情形。是以檢察官未能提出更適合於
    證明犯罪事實之積極證據，並說明其證據方法與待證事實之
    關係，徒憑被告已自承有前往接待中心及看工地，而有行監
    督之實，即臆測被告有指示割損上開屋簷烤漆板，難認符合
    證據法則，不能採取。從而，原審對於卷內訴訟資料，既已
    逐一剖析，參互審酌，仍無從獲得有罪之心證，因而諭知無
    罪之判決，於法洵無違誤。綜上所述，原審綜合卷內證據情
    況，認定被告被訴之毀損犯行，尚屬不能證明，而諭知被告
    無罪之判決，核其理由並無違法不當，原審檢察官上訴以前
    開情詞為爭執，為無理由，應予駁回。
據上論結，應依刑事訴訟法第373條、第368條，判決如主文。
本案經檢察官甲○○到庭執行職務。
中    華    民    國    97    年    9     月    30    日
            刑事第三庭    審判長法  官  王  增  瑜
                                法  官  廖  柏  基
                                法  官  蔡  紹  良
上列正本證明與原本無異。
不得上訴。
                                書記官  許  麗  花
中    華    民    國    97    年    9     月    30    日


司法院資訊處製作；財團法人民間司法改革基金會備份。
